【裁判字號】    96,婚,1497
【裁判日期】    971027
【裁判案由】    離婚
【裁判全文】
臺灣板橋地方法院民事判決              96年度婚字第1497號
原      告  甲○○
被      告  乙○○
                        號
上列當事人間請求離婚事件，於民國97年10月3 日經言詞辯論終
結，本院判決如下：
    主      文
准原告與被告離婚。
訴訟費用由被告負擔。
    事      實
甲、原告方面：
一、聲明：如主文所示。
二、陳述：
    被告為大陸地區人民，原告與被告於民國90年8 月24日在大
    陸地區結婚，約定來台共同居住，嗣被告於91年4 月26日來
    台，居住於台北縣中和市○○街36巷10之1 號2 樓原告父親
    住處，惟因原告前於90年11月1 日已因涉嫌強盜罪名遭羈押
    於台灣台北看守所，致被告來台後未能與原告同居。嗣被告
    因刑事案件遭判刑7 年6 月確定，於91年8 月16日入監服刑
    ，迄95年10月20日始假釋出監。然被告於原告在監期間，從
    未前往探視原告，復於92年1 月12日，在未告知原告之父親
    之情形下，無故自上開住處離開，出境前往大陸地區，未告
    知其行止，音訊全無，迄今仍未返台。兩造分居多年，雙方
    已無感情存在，兩造間顯有重大事由，難以維持婚姻，爰依
    民法第1052條第2 項有重大事由，難以維持婚姻之規定，請
    求判決兩造離婚。
三、證據：提出戶籍謄本1 件、大陸地區結婚公證書影本1 件、
    財團法人海峽交流基金會證明影本1 件、台灣花蓮地方法院
    檢察署檢察官執行保護管束令影本1 件、台灣台北地方法院
    刑事裁定影本1 件為證，並聲請訊問證人即原告之父親林銀
    樹。
乙、被告方面：
    被告經本院合法通知，未於言詞辯論期日到場，亦未提出任
    何書狀否認或爭執原告之主張。
丙、本院依職權向內政部入出國及移民署函調被告入出境資料，
    以及調取台灣高等法院被告前案紀錄表、在監在押全國紀錄
    表。
    理      由
一、本件被告經合法通知，未於言詞辯論期日到場，核無民事訴
    訟法第386 條各款所列情形之一，爰依原告之聲請，由其一
    造辯論而為判決，合先敘明。
二、原告主張兩造係夫妻，現婚姻關係仍存續中之事實，業據原
    告提出戶籍謄本1 件為證，堪信為真實。
三、原告主張兩造約定婚後來台共同居住，嗣被告於91年4 月26
    日來台，居住於台北縣中和市○○街36巷10之1 號2 樓原告
    父親住處，惟因原告前於90年11月1 日已因涉嫌強盜罪名遭
    羈押於台灣台北看守所，致被告來台後未能與原告同居。嗣
    被告因刑事案件遭判刑7 年6 月確定，於91年8 月16日入監
    服刑，迄95年10月20日始假釋出監。然被告於原告在監期間
    ，從未前往探視原告，復於92年1 月12日，在未告知原告之
    父親之情形下，無故自上開住處離開，出境前往大陸地區，
    未告知其行止，音訊全無，迄今仍未返台，致兩造分居多年
    之事實，業據原告提出戶籍謄本1 件、台灣花蓮地方法院檢
    察署檢察官執行保護管束令影本1 件、台灣台北地方法院刑
    事裁定影本1 件為證，並經證人即原告之父親林銀樹到庭證
    述屬實（參見本院97年6 月27日言詞辯論筆錄），且經本院
    依職權調取台灣高等法院被告前案紀錄表、在監在押全國紀
    錄表查明無訛，有上開紀錄表在卷可稽。再者，被告確於91
    年4 月26日入境，於92年1 月12日出境後未再入境，亦經本
    院依職權向內政部入出國及移民署函查屬實，有該署97年2
    月15日函暨入出國日期證明書各1 件附卷可參，核與原告之
    主張悉相符合。被告經合法通知，既未於言詞辯論期日到場
    ，復未提出書狀作何聲明或陳述以供本院審酌，而衡諸證人
    林銀樹為原告之父親，其與被告並無怨隙，要無羅織誣指被
    告之必要，其證言自堪採信。是依上開事證，原告主張之事
    實，依本院調查之結果，自應認為真實。
四、按夫妻之一方為臺灣地區人民，一方為大陸地區人民者，判
    決離婚之事由，依臺灣地區之法律，臺灣地區與大陸地區人
    民關係條例第52條第2 項定有明文。經查，本件原告為臺灣
    地區人民，被告為大陸地區人民，此有原告戶籍謄本1 件、
    大陸地區結婚公證書影本1 件、財團法人海峽交流基金會證
    明影本1 件附卷可參，原告訴請判決離婚，其事由自應依我
    國法律之規定。
五、按民法第1052條第2 項前段規定：「有前項以外之重大事由
    ，難以維持婚姻者，夫妻之一方得請求離婚。」，其目的在
    使夫妻請求裁判離婚之事由較富彈性。是夫妻間發生足使婚
    姻難以維持之重大事由者，雖不符合該條第1 項所列各款情
    形，亦無不准依該法條第2 項訴請離婚之理，最高法院86年
    三月四日86年度第二次民事庭會議決議可資參照。次按婚姻
    係以夫妻之共同生活為目的，配偶應互相協力保持其共同生
    活之圓滿、安全及幸福，因而夫妻應相互尊重以增進情感和
    諧及誠摯之相處，此為維持婚姻之基礎，若此基礎不復存在
    ，致夫妻無法共同生活，無復合可能者，即應認有難以維持
    婚姻之重大事由存在。又倘若夫妻雙方對於上開離婚之重大
    事由均應可歸責且程度相同時，基於該條項但書之立法接近
    於積極破綻主義之立法方式，應認為雙方均得依該規定主張
    婚姻破裂而請求離婚（最高法院90年台上字第2215號判決參
    照）。經查：
（一）本件被告於90年8 月24日在大陸地區與原告結婚後，雖於
      91年4 月26日入境來台，卻於92年1 月12日日無故離家出
      境返回大陸地區後，始終未返台與原告共同居住生活，迄
      今已逾5 年，雙方徒有夫妻之名，而無夫妻之實，彼此感
      情已因長期分隔而淡漠，此與夫妻以共同生活為目的之本
      質有違，而失共同生活之基礎，兩造之婚姻於客觀上亦已
      生破綻，而顯無回復共同生活之希望。
（二）被告92年1 月12日離家出境後，音訊全無，始終未返台，
      亦未與原告聯絡，顯見被告並無與原告維持婚姻共同生活
      之意。
（三）原告前於90年11月1 日已因涉嫌強盜罪名遭羈押於台灣台
      北看守所，致被告來台後未能與原告同居。嗣被告因刑事
      案件遭判刑7 年6 月確定，於91年8 月16日入監服刑，迄
      95年10月20日始假釋出監，而被告則早於92年1 月12日已
      離家出境，致兩造長期分居，徒有夫妻之名，而無夫妻之
      實，此與夫妻以共同生活為目的之本質有違，而失共同生
      活之基礎，兩造之婚姻於客觀上亦已生破綻，而顯無回復
      共同生活之希望，原告對於此一結果，亦深具責任。
（四）綜上所述，兩造於客觀上維持婚姻之情感不復存在，在主
      觀上亦已喪失維持婚姻之意欲，兩造間婚姻所生之破綻，
      已無回復之希望，其情形已構成難以維持婚姻之重大事由
      ，而此項重大事由，經考量其成因與結果之形成，及兩造
      長期感情不睦致分居二處，於分居期間互不往來，本院認
      兩造均有可歸責之處，無分軒輊，而應共同負責。從而，
      揆諸上開法律及判決意旨，原告依民法第1052條第2 項之
      規定，請求判決離婚，核無不合，應予准許。
六、據上論結，本件原告之訴為有理由，依民事訴訟法第385 條
    第1 項前段、第78條，判決如主文。
中    華    民    國    97    年    10    月    27    日
                  家事法庭  法  官  郭光興
以上正本證明與原本無異
如不服本判決，應於判決送達後20日內向本院提出上訴狀
中    華    民    國    97    年    10    月    30    日
                            書記官  簡維萍


司法院資訊處製作；財團法人民間司法改革基金會備份。
